【裁判字號】    97,易,1852
【裁判日期】    971231
【裁判案由】    詐欺
【裁判全文】
臺灣彰化地方法院刑事判決              97年度易字第1852號
公  訴  人  臺灣彰化地方法院檢察署檢察官
被      告  乙○○
                    （現於臺灣彰化看守所羈押中）
上列被告因詐欺案件，經檢察官聲請簡易判決處刑（97年度偵字
第7830號），本院員林簡易庭認不宜以簡易判決處刑，簽移本院
刑事庭改依通常程序審理，本院判決如下：
    主    文
乙○○幫助意圖為自己不法之所有，以詐術使人將本人之物交付
，累犯，處有期徒刑伍月，如易科罰金，以新臺幣壹仟元折算壹
日。
    犯罪事實
一、乙○○前於民國94年間因竊盜案件，經本院以94年度員簡字
    第321號判決判處有期徒刑5月確定，甫於95年5月22日縮刑
    期滿執行完畢。詎猶不知悔改，復可預見其將金融機構帳戶
    存摺及提款卡等資料提供予石維宜（未據起訴）及其所屬詐
    騙集團後，對方將可能藉由蒐集所得之金融機構帳戶存摺、
    提款卡等資料，遂行其詐欺取財犯罪之目的，而其發生並不
    違背自己本意之情況下，竟基於幫助他人犯詐欺取財罪之不
    確定故意，於96年4月20日某時許，前往臺灣銀行員林分行
    重新請領其原開設帳號000000000000號帳戶之存摺及提款卡
    ，並立即於該分行外將該帳戶之存摺、提款卡、印鑑交予姓
    名年籍不詳綽號「阿忠」及告知提款卡密碼，供石維宜、「
    阿忠」及其所屬詐欺集團成年成員使用該帳戶。嗣該詐欺集
    團成員即基於意圖為自己不法所有之犯意聯絡，於96年4月
    30 日，由集團內某姓名年籍不詳之成年男子，先於網路聊
    天室中留言予甲○○，自稱為「怡和投資公司黃哲彬」佯稱
    可投資獲利並留下電話，待甲○○信以為真回撥電話後，即
    以銀行轉帳手續費及補稅等為由，致甲○○陷於錯誤，於96
    年5 月11日上午11時許，至嘉義市合作金庫東嘉義分行臨櫃
    匯款新臺幣（下同）6萬2215元至乙○○上開帳戶內。嗣因
    甲○○發覺有異向警報案，而為警循線查獲上情。
二、案經甲○○訴請嘉義市警察局第一分局報告臺灣嘉義地方法
    院檢察署檢察官呈請臺灣高等法院檢察署檢察長令轉臺灣彰
    化地方法院檢察署檢察官偵查起訴。
    理    由
壹、證據能力部分：
    被告以外之人於審判外之陳述，雖不符前四條之規定，而經
    當事人於審判程序同意作為證據，法院審酌該言詞陳述或書
    面陳述作成時之情況，認為適當者，亦得為證據；當事人、
    代理人或辯護人於法院調查證據時，知有第159條第1項不得
    為證據之情形，而未於言詞辯論終結前聲明異議者，視為有
    前項之同意，刑事訴訟法第159條之5定有明文。本案下列引
    為證據之證人陳述及書證，檢察官、被告乙○○於本院審理
    中均不爭執其證據能力，且以之作為證據並無不當，依上揭
    法條之規定，自均有證據能力，合先敘明。
貳、實體方面：
一、訊據被告乙○○固坦承曾於前揭時地向臺灣銀行員林分行重
    新請領該帳戶之存摺及提款卡等物，並隨即交予石維宜使用
    ，惟矢口否認有何幫助詐欺取財之犯行，辯稱：伊係被「阿
    忠」等人恐嚇並押往銀行申辦上開帳戶資料，不得已才會將
    帳戶存摺、印章及提款卡等物交給石維宜、「阿忠」等人使
    用云云。經查：
(一)被害人甲○○於96年4月30日，遭自稱為「怡和投資公司黃
    哲彬」之詐欺集團成員以可投資獲利，但須繳付銀行轉帳手
    續費及補稅等為由，致其陷於錯誤，於96年5月11日上午11
    時許，至嘉義市合作金庫東嘉義分行臨櫃匯款6萬2215元至
    被告上開帳戶內等情，業據證人即告訴人甲○○於警詢中指
    訴歷歷，復有合作金庫銀行匯款申請書回條聯、怡和投資有
    限公司特殊投資案申請表（中、英文）、申請人資料填寫、
    被告臺灣銀行員林分行帳戶印鑑掛失止付暨補領新存摺申請
    書、晶片金融卡服務申請書、臺灣銀行光碟櫃歷史明細查詢
    系統等件在卷可稽，足見被告申請之上開金融帳戶，確實供
    詐騙集團使用為詐騙甲○○之匯款帳戶。
(二)被告雖以前詞置辯，惟查，證人石維宜另案於97年1月17日
    本院審理中結證稱：伊係透過「阿國」而認識「阿忠」，伊
    與「阿忠」並不熟，也不知道「阿忠」之真實姓名，伊雖曾
    受「阿忠」委託載過被告及「阿忠」一起去申辦帳戶，並有
    聽見「阿忠」表示有人要向渠等購買帳戶，然而伊並未拿過
    被告之金融帳戶，也沒有聽見被告表示不願意去開立帳戶等
    語，有本院97年度易字第9號判決書在卷可稽，是依證人石
    維宜前揭所述並無法證明被告有受威脅或恐嚇而開立系爭帳
    戶；而被告對於和石維宜、「阿忠」等人如何認識，「阿忠
    」究係出於何故要恐嚇被告以及如何威脅恐嚇被告、申辦帳
    戶及交付帳戶之過程等節，亦均無法具體描述過程，且前後
    所述不一。且被告若真有受他人威脅恐嚇之情事，卻未於96
    年4月20日重新請領前開帳戶資料時向銀行行員或警衛尋求
    援助，辦訖將存摺等資料交付「阿忠」後，亦未報警或向銀
    行辦理掛失止付，反於同年5月8日再向臺中商業銀行員林分
    行申辦000000000000號帳戶供石維宜、「阿忠」等人使用，
    是被告此部分辯解顯與常情有違。
(三)復查，被害人甲○○遭詐騙後另於96年5月15日至中國信託
    商業銀匯款40萬4430元至陳勝宜於臺中商業銀行員林分行開
    設帳號000000000000號帳戶內，而該帳戶係陳勝宜於96年5
    月11日申請後和另一帳戶一併以3000元之代價售予姓名年籍
    不詳、綽號「阿忠」之成年男子等情，業據證人甲○○、陳
    勝宜於警詢中供述明確，則陳勝宜前開帳戶既和被告該帳戶
    皆為供被害人甲○○匯款所用，理應為同一詐騙集團所使用
    ，則該詐騙集團既以金錢收購人頭帳戶使用，以確保能順利
    領取被害人匯入之詐騙金額，該帳戶所有人不會報警或掛失
    止付，豈有再大費周章派出多人恐嚇並押解被告前往銀行開
    設帳戶，反需甘冒被告將趁隙逃跑或報警求救之風險，且需
    擔心被告將辦理掛失止付致被害人匯入款項將遭凍結而無法
    領出之理。又以詐騙集團對於人頭帳戶之需求甚高，若需恐
    嚇並押解被告至銀行申辦帳戶，豈有不一次向多家銀行申辦
    多個帳戶，而係於請領本案前開帳戶資料相隔十數天後，方
    再押解被告至臺中商業銀行員林分行開戶之理，是被告前開
    所辯皆不符常情，自難認定被告有何受他人威脅恐嚇而申辦
    前揭帳戶資料並交付予他人使用之情形。
(四)另查，按刑法上之故意，可分為直接故意與不確定故意（間
    接故意），所謂「不確定故意」，係指行為人對於構成犯罪
    之事實，預見其發生而其發生並不違背其本意者，刑法第13
    條第2項定有明文；而金融機構帳戶係個人理財之重要工具
    ，且關係個人財產、信用之表徵，豈能隨意交予他人，如該
    他人非供作犯罪所得出入之帳戶或其他不法目的，應無捨棄
    自己申設帳戶而迂迴向他人購買帳戶使用必要；且邇來，利
    用撥打電話、報紙刊登不實廣告或傳簡訊，佯稱他人帳戶遭
    盜用、積欠電話費、中獎、或以信用卡、現金卡遭偽造、盜
    用名義向他人詐欺取財之犯罪類型層出不窮，該等犯罪，多
    數均係利用人頭帳戶作為出入帳戶，並經媒體廣為披載，被
    告乙○○行為時40餘歲智識成熟之成年男子，對此自係知之
    甚明，對於石維宜、「阿忠」等人向其取得帳戶使用後，上
    開詐欺集團成員將可能使用其帳戶作為詐欺取財工具一節，
    豈有毫無懷疑之理，是被告主觀上確有容任對方及其所屬詐
    欺集團成員等人利用被告前開帳戶犯詐欺取財罪之不確定故
    意，猶將上開帳戶資料交予石維宜、「阿忠」及該詐欺集團
    使用無疑。是被告辯稱交付帳戶時不知對方可能做為不法用
    途使用云云，亦非可採。
(五)綜上所述，被告前開所辯，顯係卸責之詞，不足採信。本案
    事證明確，被告犯行堪以認定。
二、查，被告乙○○僅參與提供金融機關帳戶予他人供詐欺取財
    使用，並無證據證明其有參與詐欺取財之行為，或有與本件
    正犯有共同之犯意聯絡，被告既係基於幫助之意思，參與詐
    欺取財構成要件以外之行為，應為幫助犯。核被告所為，係
    犯刑法第30條第1項、第339條第1項之幫助詐欺取財罪。被
    告幫助上開詐欺集團成員犯詐欺取財罪，係屬從犯，茲衡諸
    其犯罪情節，並按正犯之刑減輕之。另查，被告前於94年間
    因竊盜案件，經本院以94年度員簡字第321號判決判處有期
    徒刑5月確定，甫於95年5月22日縮刑期滿執行完畢，有臺灣
    高等法院被告前案紀錄表1份在卷可稽，其於受有期徒刑執
    行完畢後5年以內，再故意犯本件有期徒刑以上之罪，為累
    犯，應依法加重其刑。被告同時具有加重及減輕事由，應依
    刑法第71條第1項之規定先加後減之。爰審酌被告犯罪之動
    機、目的、手段、其行為時係40餘歲智識成熟之成年男子，
    竟率爾提供帳戶供他人作為詐欺取財工具，增加犯罪偵查機
    關查察犯罪困難，犯後猶否認犯行，飾詞狡辯，態度非佳，
    ，且迄未賠償被害人等所受損害，未與被害人達成和解，然
    本案被害人因受騙而匯款至被告所提供帳戶內之金額尚非至
    鉅等一切情狀，認檢察官當庭求處有期徒刑5月為適當，量
    處如主文所示之刑，並諭知易科罰金之折算標準。
據上論斷，應依刑事訴訟法第452條、第299條第1項前段，刑法
第30條第1項、第2項、第339條第1項、第47條第1項、第41條第1
項前段，刑法施行法第1條之1第1項、第2項前段，判決如主文。
本案經檢察官張聖傳到庭執行職務。
中    華    民    國    97    年    12    月    31    日
                  刑事第五庭  審判長  法  官  周淡怡
                                      法  官  周莉菁
                                      法  官  蔡家瑜
以上正本證明與原本無異。
如不服本判決應於收受判決後10日內向本院提出上訴書狀，並應
敘述具體理由；其未敘述上訴理由者，應於上訴期間屆滿後20日
內向本院補提理由書 (均須按他造當事人之人數附繕本)「切勿
逕送上級法院」。
告訴人或被害人對於判決如有不服具備理由請求檢察官上訴者，
其上訴期間之計算係以檢察官收受判決正本之日期為準。
中    華    民    國    97    年    12    月    31    日
                                      書記官  陳秀鳳
附錄論罪科刑法條：
刑法第339條第1項
意圖為自己或第3人不法之所有，以詐術使人將本人或第3人之物
交付者，處5年以下有期徒刑、拘役或科或併科1000元以下罰金
。


司法院資訊處製作；財團法人民間司法改革基金會備份。
